【裁判字號】    98,上訴,1485
【裁判日期】    981023
【裁判案由】    違反毒品危害防制條例
【裁判全文】
臺灣高等法院高雄分院刑事判決        98年度上訴字第1485號
上  訴  人
即  被  告  甲○○
                    （現於臺灣高雄看守所）
上列上訴人人因違反毒品危害防制條例案件，不服臺灣高雄地方
法院98年度審訴字第3518號中華民國98年9月21日第一審判決（
起訴案號：臺灣高雄地方法院檢察署98年度毒偵字第3963號、39
97號），提起上訴，本院判決如下：
     主  文
上訴駁回。
     理  由
一、按不服地方法院之第一審判決而上訴者，應向管轄第二審之
    高等法院為之。上訴書狀應敘述具體理由。上訴書狀未敘述
    上訴理由者，應於上訴期間屆滿後20日內補提理由書於原審
    法院，逾期未補提者，原審法院應定期間先命補正。第二審
    法院認為上訴書狀未敘述理由或上訴有第362 條前段之情形
    者，應以判決駁回之。但其情形可以補正而未經原審法院命
    其補正者，審判長應定期間先命補正。刑事訴訟法第361 條
    、第367 條，分別定有明文。所謂不服第一審判決之具體理
    由，必係依據卷內既有訴訟資料或提出新事證，指摘或表明
    第一審判決有何採證認事、用法或量刑等足以影響判決本旨
    之不當或違法，而構成應予撤銷之具體事由，始克當之（例
    如：依憑證據法則具體指出所採證據何以不具證據能力，或
    依憑卷證資料，明確指出所為證據證明力之判斷如何違背經
    驗、論理法則）；倘僅泛言原判決認定事實錯誤、違背法令
    、量刑失之過重或輕縱，而未依上揭意旨指出具體事由，或
    形式上雖已指出具體事由，然該事由縱使屬實，亦不足以認
    為原判決有何不當或違法者（例如：對不具有調查必要性之
    證據，法院未依聲請調查亦未說明理由，或援用證據不當，
    但除去該證據仍應為同一事實之認定），皆難謂係具體理由
    ，俾與第二審上訴制度旨在請求第二審法院撤銷、變更第一
    審不當或違法之判決，以實現個案救濟之立法目的相契合，
    並節制濫行上訴（最高法院97年度臺上字第892 號判決參照
    ）。是以上訴人之上訴書狀或補提之上訴理由書，雖有敘述
    上訴理由，惟並未具體敘述第一審判決有上述違法、不當情
    形，即與未敘述具體理由無異，其所為上訴，即不符合上訴
    之法定要件。
二、本件原判決以上訴人即被告甲○○（下稱被告甲○○）前因
    施用毒品案件，經法院裁定送觀察勒戒後，認有繼續施用毒
    品之傾向，經原審法院以89年度毒聲字第474 號裁定令入戒
    治處所施以強制戒治，嗣經停止戒治、撤銷停止戒治程序，
    於90年3 月17日執行完畢釋放。又於前開強制戒治執行完畢
    釋放後5 年內，因施用毒品案件，先經本院以92年度上訴字
    第1529號判決判處應執行刑為有期徒刑9 月確定；復經臺灣
    屏東地方法院以93年度訴字第190 號判決判處應執行有期徒
    刑9 月確定。上開二案經接續執行，於94年4 月26日縮短刑
    期假釋出監，於94年5 月6 日視為執行完畢。詎仍未戒絕，
    復基於施用第一級毒品海洛因之犯意：(一)於98年4 月4 日21
    時許，在高雄市楠梓區高雄煉油廠宿舍公廁內，以將海洛因
    摻入香煙內，再以火點燃吸食之方式，施用第一級毒品海洛
    因1 次。嗣於98年4 月5 日，甲○○於同意接受採尿前，於
    警方未發覺其施用海洛因之前，主動坦承施用第一級毒品海
    洛因，而接受法院之裁判，且經採尿送驗後，結果確呈嗎啡
    陽性反應。(二)於98年5 月8 日17時許，在高雄市○○區○○
    路上某公廁內，以將海洛因摻入香煙內，再以火點燃吸食之
    方式，施用第一級毒品海洛因1 次；嗣於98年5 月9 日15時
    40分許，在高雄市鼓山區○○○路與建榮路口，為警查獲，
    且經採尿送驗，結果呈嗎啡陽性反應等情，業據被告甲○○
    於原審審理時自承在卷，而其尿液經鑑定結果，確呈海洛因
    水解後之可待因及嗎啡陽性反應，有高雄市立凱旋醫院濫用
    藥物檢驗報告書、尿液採證編號姓名對照表各1 紙附卷可稽
    ，足見被告甲○○自白與事實相符，事證明確，犯行堪以認
    定；復敘明被告林發祥於前開強制戒治執行完畢釋放後5年
    內，因施用毒品案件，先經本院以92年度上訴字第1529號判
    處應執行刑為有期徒刑9 月確定；復經臺灣屏東地方法院以
    93年度訴字第190 號判處應執行有期徒刑9 月確定，上開二
    罪經接續執行，於94年4 月26日縮短刑期假釋出監，於94年
    5 月6 日假釋未經撤銷視為執行完畢，有臺灣高雄地方法院
    檢察署刑案資料查註紀錄表、臺灣高等法院被告前案紀錄表
    及臺灣高雄地方法院被告院內索引卡紀錄表可證。因被告於
    強制戒治執行完畢後，5 年內故意再犯毒品危害防制條例第
    10條之罪，為累犯，應加重其刑；及98年4 月5 日被告甲○
    ○於同意接受採尿前，於警方未發覺其於同年4 月4 日施用
    海洛因之前，主動坦承施用第一級毒品海洛因，嗣又接受法
    院之裁判，合於自首之要件，而減輕其刑，就此部分先加後
    減；其所犯上開2 罪，犯意各別，應分論併罰，因而適用毒
    品危害防制條例第10條第1 項、刑法第47條第1 項、第62條
    前段等規定，審酌被告甲○○經強制戒治後，均未戒絕毒品
    ，另再施用毒品，顯見其自制力不足，無法擺脫毒品，故應
    藉由刑罰之執行，以收教化之功能，並參以被告犯後坦承施
    用毒品犯行，所犯係自傷行為，尚未害及他人，施用第一級
    毒品2 次等一切情狀，分別量處有期徒刑9 月及有期徒刑10
    月，復依刑法第51條第5 款定應執行有期徒刑1 年6 月；另
    敘明扣案之注射針筒1 支，並未開封，且係供被告甲○○朋
    友施打胰島素使用，業據其於審理時陳述明確，復無直接證
    據證明係供被告甲○○施用毒品所用，故不為沒收之宣告。
    已依卷存證據詳敘所憑認定之證據與認定之理由。所為論敘
    ，經核並無違背經驗法則或論理法則，量刑亦屬允當。被告
    甲○○於98年9 月25日收受判決後於同年9 月28日具狀經由
    台灣高雄看守所提起上訴，上訴意旨以：其於98年4 月4 日
    之犯行合於自首之要件，原判決量處有期徒刑9 月顯屬過重
    ；且其於深感悔悟，勇於認錯，懇請給予改過自新之機會，
    從輕量刑云云；惟原判決就該部分已依自首規定減輕其刑，
    量刑並無失入之情事，上訴人之上訴顯未依據卷內既有訴訟
    資料或提出新事證，指摘或表明第一審判決有何採證認事、
    用法或量刑等足以影響判決本旨之不當或違法，而構成應予
    撤銷之具體事由無異，按之上開規定，被告甲○○之上訴顯
    屬違背法律上之程式，應由本院依同法第367 條前段、第37
    2 條規定，不經言詞辯論逕行判決如主文。
中    華    民    國    98    年    10    月    23    日
                   刑事第四庭   審判長法  官  蕭權閔
                                      法  官  陳吉雄
                                      法  官  李嘉興
以上正本證明與原本無異。
如不服本判決應於收受本判決後10日內向本院提出上訴書狀，其
未敘述上訴理由者，並得於提起上訴後10日內向本院補提理由書
狀（均須按他造當事人之人數附繕本）「切勿逕送上級法院」。
中    華    民    國    98    年    10    月    23    日
                                      書記官  郭榮芳


司法院資訊處製作；財團法人民間司法改革基金會備份。
